【裁判字號】    98,簡,10611
【裁判日期】    990104
【裁判案由】    毒品危害防制條例
【裁判全文】
臺灣板橋地方法院簡易判決             98年度簡字第10611號
聲  請  人  臺灣板橋地方法院檢察署檢察官
被      告  甲○○
上列被告因違反毒品危害防制條例案件，經檢察官聲請以簡易判
決處刑（98年度毒偵字第8340號），本院判決如下：
    主  文
甲○○施用第二級毒品，處有期徒刑參月，如易科罰金，以新臺
幣壹仟元折算壹日。扣案之第二級毒品甲基安非他命貳包（驗餘
總淨重貳點零肆公克）均沒收銷燬之；上開甲基安非他命之外包
裝袋貳個均沒收。
    事實及理由
一、犯罪事實：
  (一)甲○○前於民國90年因施用毒品案件，經臺灣臺北地方法院
    裁定令入觀察勒戒處所施以觀察勒戒，認無繼續施用毒品之
    傾向，於91年4 月24日釋放出所，並經臺灣臺北地方法院檢
    察署檢察官於91年4 月26日以90年度毒偵字第3226號為不起
    訴處分確定；又於95年間因施用毒品違反毒品危害防制條例
    案件，經臺灣臺北地方法院以98年度易緝字第21號判處有期
    徒刑6 月；復因施用毒品違反毒品危害防制條例案件，經本
    院以98年度訴字第1008號判處有期徒刑8 月、5 月，上開三
    罪並定應執行有期徒刑1 年4 月確定（以上未構成累犯）。
    詎其猶不知悔改，基於施用第二級毒品之犯意，於98年11月
    3 日上午8 時許，在桃園縣龜山鄉○○路○段122 之2 號13
    樓住處，以將第二級毒品甲基安非他命置於玻璃球上，用火
    燒烤吸聞所生煙霧之方式，施用第二級毒品甲基安非他命1
    次。嗣甲○○於98年11月4 日晚間8 時20分許，在臺北縣三
    重市○○○路與大榮街口為警查獲，並在其身上起出第二級
    毒品甲基安非他命2 包（驗餘總淨重2.04公克），嗣經警對
    其採取尿液送驗結果，發現甲基安非他命類呈陽性反應，始
    查獲上情。
二、證據：
  (一)被告甲○○於警詢及偵查中之自白。
  (二)臺北市政府警察局偵辦毒品案件尿液檢體委驗單、臺灣尖端
    先進生技醫藥股份有限公司濫用藥物檢驗報告各1 紙。
  (三)臺北市政府警察局鑑驗通知書1 紙。
  (四)扣案之第二級毒品甲基安非他命2 包。
三、按甲基安非他命為毒品危害防制條例第2 條第2 項第2 款所
    定之第二級毒品，核被告甲○○所為，係犯毒品危害防制條
    例第10條第2 項之施用第二級毒品罪。其施用前後持有甲基
    安非他命之低度行為為施用之高度行為所吸收，不另論罪。
    又按毒品危害防制條例於民國92年7 月9 日修正公布，自93
    年1 月9 日施行，其中第20條、第23條將施用毒品之刑事處
    遇程序，區分為「初犯」及「5 年內再犯」、「5 年後再犯
    」。依其立法理由之說明：「初犯」，經觀察、勒戒或強制
    戒治後，應為不起訴處分或不付審理之裁定；經觀察、勒戒
    或強制戒治執行完畢釋放後，「5 年內再犯」者，因其再犯
    率甚高，原實施之觀察、勒戒及強制戒治既已無法收其實效
    ，爰依法追訴或裁定交付審理。至於經觀察、勒戒或強制戒
    治執行完畢釋放後，「5 年後再犯」者，前所實施之觀察、
    勒戒或強制戒治已足以遮斷其施用毒品之毒癮，為期自新及
    協助其斷除毒癮，仍適用「初犯」規定，先經觀察、勒戒或
    強制戒治之程序。從而依修正後之規定，僅限於「初犯」及
    「5 年後再犯」二種情形，始應先經觀察、勒戒或強制戒治
    程序；倘被告於5 年內已再犯，經依法追訴處罰，縱其第3
    次（或第3 次以上）再度施用毒品之時間，在初犯經觀察、
    勒戒或強制戒治執行完畢釋放5 年以後，已不合於「5 年後
    再犯」之規定，且因已於「5 年內再犯」，顯見其再犯率甚
    高，原實施觀察、勒戒或強制戒治，已無法收其實效，即應
    依該條例第10條處罰。本件被告前有如犯罪事實欄所載觀察
    勒戒執行完畢紀錄，有臺灣高等法院被告前案紀錄表在卷可
    憑，雖被告本件施用毒品犯行係於上開觀察勒戒完畢而釋放
    5 年後再犯本件施用毒品案件，惟其於觀察勒戒執行完畢釋
    放後5 年內曾因施用毒品遭追訴處罰，已如前述，則其前所
    實施之觀察勒戒未足以遮斷施用毒品之癮，依上揭說明，自
    與前揭條例第20條第3 項之規定僅得適用於「5 年後再犯」
    之情形不合（最高法院95年度臺非字第59號判決可參），本
    件即應依同條例第10條第2 項處罰，併此敘明。爰審酌被告
    前已因觀察勒戒結果認無繼續施用傾向而受不起訴處分，已
    受毒品危害防制條例對施用毒品人之寬典，於觀察勒戒後竟
    仍多次吸食，顯見並無悔意，惡性非淺，其施用毒品不惟戕
    害自身健康，對社會風氣亦足生重大影響，並斟酌其施用次
    數等一切情狀，量處如主文所示之刑，並諭知易科罰金之折
    算標準。至扣案甲基安非他命2 包（驗餘總淨重2.04公克）
    ，為查獲之毒品，應依毒品危害防制條例第18條第1 項前段
    之規定併予宣告沒收銷燬。又上開甲基安非他命之外包裝袋
    2 個，均為被告所有供犯罪所用之物，亦經被告陳明在卷，
    應併依刑法第38條第1 項第2 款之規定為沒收之諭知。
四、依刑事訴訟法第449 條第1 項前段、第3 項、第450 條第1
    項，毒品危害防制條例第10條第2 項、第18條第1 項前段，
    刑法第11條前段、第41條第1 項前段、第38條第1 項第2款
    ，逕以簡易判決處刑如主文。
五、如不服本判決，得自收受送達之日起10日內向本院提出上訴
    狀，上訴於本院第二審合議庭（須附繕本）。
中    華    民    國    99    年    1     月    4     日
                  刑事第二十二庭  法  官   曹 惠 玲
上列正本證明與原本無異。
                                  書記官   鍾 惠 萍
中    華    民    國    99    年    1     月    4     日
附錄本案論罪科刑法條全文：
毒品危害防制條例第10條
  施用第一級毒品者，處6 月以上5 年以下有期徒刑。
  施用第二級毒品者，處3 年以下有期徒刑

司法院資訊處製作；財團法人民間司法改革基金會備份。
